---
title: "Evaluación 2 - Parte 4: Distribución Poisson"
author: "Daniela Fishwick"
date: "05/05/2025"
output: html_document
---

```{r setup, include=FALSE}
knitr::opts_chunk$set(echo = TRUE)
```

### Pregunta 1: Accidentes de Tráfico

En promedio, ocurren 2 accidentes de tráfico al día en una intersección. ¿Cuál es la probabilidad de que ocurran exactamente 3 accidentes en un día?

<div style="border: 1px solid black; padding: 10px; background-color: #fdfdfd;">

**Datos:**

* Tasa de ocurrencia ($\lambda$): 2 accidentes por día
* Número de ocurrencias deseadas ($k$): 3 accidentes

Para calcular la probabilidad de que ocurran exactamente 3 accidentes, usamos la función `dpois()` en R:

```{r}
lambda <- 2
k <- 3
prob_exacta <- dpois(k, lambda)
cat("La probabilidad de que ocurran exactamente 3 accidentes es:", prob_exacta, "\n")
```

</div>

### Pregunta 2: Defectos de una Máquina

Una máquina produce defectos en promedio a razón de 1.5 por hora. ¿Cuál es la probabilidad de tener a lo más 2 defectos en una hora?

<div style="border: 1px solid black; padding: 10px; background-color: #fdfdfd;">

**Datos:**

* Tasa de ocurrencia ($\lambda$): 1.5 defectos por hora
* Número de ocurrencias deseadas ($k$): A lo más 2 defectos (0, 1 o 2)

Para calcular la probabilidad de tener a lo más 2 defectos, usamos la función `ppois()` en R:

```{r}
lambda <- 1.5
k <- 2
prob_acumulada <- ppois(k, lambda)
cat("La probabilidad de tener a lo más 2 defectos en una hora es:", prob_acumulada, "\n")
```

</div>

### Pregunta 3: Llamadas a un Centro de Llamadas

Un centro de llamadas recibe en promedio 10 llamadas por hora. ¿Cuál es la probabilidad de recibir más de 12 llamadas en una hora?

<div style="border: 1px solid black; padding: 10px; background-color: #fdfdfd;">

**Datos:**

* Tasa de ocurrencia ($\lambda$): 10 llamadas por hora
* Número de ocurrencias deseadas ($k$): Más de 12 llamadas (> 12)

Para calcular la probabilidad de recibir más de 12 llamadas, usamos la función `ppois()` en R y la regla del complemento:

```{r}
lambda <- 10
k <- 12
prob_mas_de_12 <- 1 - ppois(k, lambda)
cat("La probabilidad de recibir más de 12 llamadas en una hora es:", prob_mas_de_12, "\n")
```

</div>

### Pregunta 4: Fallas de una Impresora

Una impresora presenta fallas a un promedio de 0.5 fallas por día. ¿Cuál es la probabilidad de que un día no presente fallas?

<div style="border: 1px solid black; padding: 10px; background-color: #fdfdfd;">

**Datos:**

* Tasa de ocurrencia ($\lambda$): 0.5 fallas por día
* Número de ocurrencias deseadas ($k$): 0 fallas

Para calcular la probabilidad de que no presente fallas, usamos la función `dpois()` en R:

```{r}
lambda <- 0.5
k <- 0
prob_cero_fallas <- dpois(k, lambda)
cat("La probabilidad de que no presente fallas es:", prob_cero_fallas, "\n")
```

</div>

### Pregunta 5: Fallas en una Central Eléctrica

En una central eléctrica se producen en promedio 4 fallas menores por mes. ¿Cuál es el número máximo de fallas que no supera una probabilidad acumulada del 80%?

<div style="border: 1px solid black; padding: 10px; background-color: #fdfdfd;">

**Datos:**

Este es un problema de distribución de Poisson, donde la variable aleatoria es el número de fallas menores en la central eléctrica por mes. Nos piden hallar un cuantil.

* Tasa de ocurrencia ($\lambda$): 4 fallas por mes
* Probabilidad acumulada deseada ($p$): 0.80

Para calcular el número máximo de fallas, usamos la función `qpois()` en R:

```{r}
lambda <- 4
p <- 0.80
max_fallas <- qpois(p, lambda)
cat("El número máximo de fallas que no supera la probabilidad acumulada del 80% es:", max_fallas, "\n")
```

</div>

### Pregunta 6: Pedidos en una Página Web

En una página web se registran 6 pedidos en promedio por hora. ¿Cuál es la probabilidad de recibir exactamente 8 pedidos en una hora?

<div style="border: 1px solid black; padding: 10px; background-color: #fdfdfd;">

**Datos:**

* Tasa de ocurrencia ($\lambda$): 6 pedidos por hora
* Número de ocurrencias deseadas ($k$): 8 pedidos

Para calcular la probabilidad exacta \( P(X = 8) \), usamos la función `dpois()` en R:

```{r}
lambda <- 6
k <- 8
prob_exacta <- dpois(k, lambda)
cat("La probabilidad de recibir exactamente 8 pedidos en una hora es:", prob_exacta, "\n")
```

</div>

### Pregunta 7: Urgencias Médicas en un Concierto

Durante un concierto se espera un promedio de 3 urgencias médicas por hora. ¿Cuál es la probabilidad de que en una hora ocurran como máximo 2 urgencias?

<div style="border: 1px solid black; padding: 10px; background-color: #fdfdfd;">

**Datos:**

* Tasa de ocurrencia ($\lambda$): 3 urgencias por hora
* Número de ocurrencias deseadas ($k$): A lo más 2 urgencias (0, 1 o 2)

Para calcular la probabilidad acumulada \( P(X \le 2) \), usamos la función `ppois()` en R:

```{r}
lambda <- 3
k <- 2
prob_acumulada <- ppois(k, lambda)
cat("La probabilidad de que ocurran como máximo 2 urgencias es:", prob_acumulada, "\n")
```

</div>

### Pregunta 8: Nacimientos en un Hospital

En un hospital pequeño, se reporta un promedio de 5 nacimientos por día. ¿Cuál es la probabilidad de que en un día haya más de 7 nacimientos?

<div style="border: 1px solid black; padding: 10px; background-color: #fdfdfd;">

**Datos:**

* Tasa de ocurrencia ($\lambda$): 5 nacimientos por día
* Número de ocurrencias deseadas ($k$): Más de 7 nacimientos (> 7)

Para calcular la probabilidad de que haya más de 7 nacimientos, usamos la función `ppois()` en R y la regla del complemento:

```{r}
lambda <- 5
k <- 7
prob_mas_de_7 <- 1 - ppois(k, lambda)
cat("La probabilidad de que haya más de 7 nacimientos en un día es:", prob_mas_de_7, "\n")
```

</div>

### Pregunta 9: Autos en una Carretera Rural

En una carretera rural, el promedio de autos que pasan es de 2 por minuto. ¿Cuál es la probabilidad de que en un minuto pasen exactamente 5 autos?

<div style="border: 1px solid black; padding: 10px; background-color: #fdfdfd;">

**Datos:**

* Tasa de ocurrencia ($\lambda$): 2 autos por minuto
* Número de ocurrencias deseadas ($k$): 5 autos

Para calcular la probabilidad exacta \( P(X = 5) \), usamos la función `dpois()` en R:

```{r}
lambda <- 2
k <- 5
prob_exacta <- dpois(k, lambda)
cat("La probabilidad de que pasen exactamente 5 autos en un minuto es:", prob_exacta, "\n")
```

</div>

### Pregunta 10: Visitas a una Biblioteca

Una biblioteca registra en promedio 12 visitas por hora. ¿Cuál es el número mínimo de visitas que tiene al menos una probabilidad acumulada del 90%?

<div style="border: 1px solid black; padding: 10px; background-color: #fdfdfd;">

**Datos:**

Este es un problema de distribución de Poisson. Nos piden hallar un cuantil.

* Tasa de ocurrencia ($\lambda$): 12 visitas por hora
* Probabilidad acumulada deseada ($p$): 0.90

Para calcular el número mínimo de visitas, usamos la función `qpois()` en R:

```{r}	
lambda <- 12
p <- 0.90
min_visitas <- qpois(p, lambda)
cat("El número mínimo de visitas que tiene una probabilidad acumulada del 90% es:", min_visitas, "\n")
```

</div>